【裁判字號】    97,上訴,778
【裁判日期】    970415
【裁判案由】    殺人未遂等
【裁判全文】
臺灣高等法院刑事判決            97年度上訴字第778號
上  訴  人  台灣板橋地方法院檢察署檢察官
被      告  甲○○
                    （另案於台灣台北監獄執行）
指定辯護人  邵良正（法律扶助）律師
上列上訴人因被告違反槍砲彈藥刀械管制條例案件，不服台灣板
橋地方法院九十六年度訴字第一五三八號，中華民國九十六年十
二月二十六日第一審判決（起訴案號：台灣板橋地方法院檢察署
九十五年度偵字第二七八０四號），提起上訴，本院判決如下：
    主  文
原判決撤銷。
甲○○對於公務員依法執行職務時，施脅迫，累犯，處有期徒刑
年陸月。
    事  實
一、甲○○曾於民國九十一年間犯毒品及竊盜罪，分別經法院判
    處有期徒刑六月及七月確定，嗣經裁定應執行有期徒刑一年
    ，甫於九十三年一月三十一日縮刑期滿執行完畢。竟未悔改
    ，於九十五年八月十七日十三時許，攜帶槍（無證據證明具
    有殺傷力，起訴書敘明「不另為不起訴處分」）、彈（二顆
    ，均裝置於上開手槍之彈匣內，其中一顆無證據證明具有殺
    傷力；另一顆具有殺傷力，已經原審判刑確定），駕駛車牌
    ４４６９－ＥＵ號自用小客車，前往台北縣三重市○○路○
    段六十四號之「金華城模型槍玩具店」購物，方購竣、步出
    店外，適遇警盤查，甲○○見形跡敗露，遂往同縣、市○○
    ○路一四０巷內逃逸，警員蔡萬得、張世明表明身分，並隨
    後追趕，甲○○竟基於妨害公務之犯意，於逃至該巷口即十
    號前時，持隨身所攜帶之上開手槍，先拉滑套，掉落具有殺
    傷力之子彈一顆，嗣復揚言，「如果再過來，還要再開槍」
    ，稍後果轉身持槍朝在後追趕之蔡萬得及張世明方向射擊另
    發子彈（無證據足證具有殺傷力），而對於正依法執行職務
    之公務員蔡萬得、張世明施脅迫行為，蔡萬得、張世明見狀
    閃躲，甲○○乃得趁機逃逸，隨後並將該槍丟棄在同縣關渡
    橋下河中。嗣經警扣得甲○○所掉落之具有殺傷力子彈一顆
    ，及上開經擊發之子彈所餘彈殼一顆，並循甲○○留置現場
    汽車所採指、掌紋，送鑑驗比對結果，而查悉甲○○。
二、案經台北市政府警察局中正第一分局移送台灣板橋地方法院
    檢察署檢察官偵查起訴。
    理  由
一、訊據被告甲○○對於其在上揭時、地遭人盤查，於奔逃之際
    ，持槍射擊等情，已坦認不虛，核與證人即警員張世明、蔡
    萬得所述相符，並有案發現場監視器翻拍照片三張、指掌紋
    鑑驗書、槍彈鑑定書各一紙附卷可資佐證（見偵查卷第二十
    至三十一頁）。此部分事實，首堪認定。
二、被告雖否認犯罪，而以伊誤認係遇見仇家，不知為警察，且
    伊所持用者為道具槍，無殺傷力，並係朝空發射，絕無妨害
    公務犯意，甚或殺警存心等云置辯。惟查：
  (一)蔡萬得於原審時到庭證稱：當天伊等要查一件毒品的案件，
    遇見被告進到販賣玩具模型槍的商店，看到被告出來，伊等
    上前盤查，當時伊等來不及表明身分，被告見狀就拔槍，伊
    等看到被告拔槍，就表示警察身分，被告隨即轉身要逃逸，
    伊等上前，被告就朝伊等開槍，被告是先拉滑套再開槍的，
    當場掉落一顆子彈，還對伊等說如果再過來，他還要再開槍
    ，被告是將槍口以水平的方向朝伊等射擊過來，沒有往地上
    或往天空射擊；張世明亦證稱：當天被告是從一家模型槍店
    出來，伊等就上前盤查，並表明警察的身分，被告看到伊等
    就往後退，接著轉身跑，並從腰身拿出一把手槍，往文化路
    的巷子跑，伊就追在後面，被告到巷口時，就拉滑套，並告
    知如果再追，就要開槍，伊就繼續追十公尺左右，被告就轉
    身對伊開槍，當時伊先趴下‥‥被告朝伊的方向開槍，是以
    水平的方向開槍，他當時在伊等的前面，轉身向伊等的方向
    開槍，沒有朝天空或是地上開槍，被告當時太緊張，不知道
    槍枝已經上膛，所以還拉滑套，拉滑套時，有一顆子彈從槍
    枝掉出來，後來被告開槍，看到彈殼飛出來，現場也確實有
    查到彈殼各等語（以上見原審卷第五十八、六十頁；第六十
    七、六十八頁）。張世明更指稱：後來因為被告身上有槍，
    誰敢追上等語（同上卷第七十頁），衡諸該二警員與被告並
    無怨隙，且於原審審理時，予以隔離進行交互詰問程序，應
    無串證攀誣被告之理，是其二人上開證詞，堪予採信。足見
    被告係明知遭警追查，仍出言脅迫，並開槍施加威嚇，終致
    警員畏懼閃躲，被告乃得逸去。
  (二)雖然現場經查扣得具有殺傷力之子彈一顆及另顆射擊用罄之
    彈殼，但該具有殺傷力之子彈係被告用槍、拉滑套之時，已
    然掉出，有如前述，即難逕認被告有用以朝警員身體要害之
    處射殺行兇之惡意；另彈殼所構成之子彈，則因現場未尋見
    彈頭或彈著點，實無從認定其殺傷力如何，按諸構成犯罪要
    件之事實，應以嚴格證據予以證明之證據法則，自亦不能認
    定被告係擊發具有殺傷力之子彈。
  (三)被告既堅稱所用之槍為道具槍、所射擊之子彈係無殺傷力，
    公訴人並無法舉出積極確證，以資證明該槍及射出之子彈，
    係屬管制之槍、彈，則依罪疑唯輕原則，即難遽行認定其屬
    於具有殺傷力之槍、彈，自亦無法以被告射擊方向如何，逕
    行認定其具有殺人之犯意。
  (四)綜合上述，被告有對於執行公務之警員施加脅迫之行為，不
    容狡展。所辯不知情、無犯意云云，無非畏罪諉卸之詞，不
    足採信，其犯行可以認定。
三、核被告所為，應成立刑法第一百三十五條第一項之妨害公務
    罪。公訴人認係犯同法第二百七十一條第二項之殺人未遂罪
    名，尚嫌未洽，惟所訴之基本社會事實相同，爰逕予變更其
    起訴法條，允宜指明。被告有事實欄所載罪刑執行紀錄，有
    本院被告前案紀錄表一份可按，其於五年之內故意再犯有期
    徒刑以上之本罪，為累犯，應依法加重其刑。
四、原審予以論科，固非無見。惟被告係對警員施「脅迫」，原
    判決誤認為「強暴」及漏未引變更起訴法條，均尚非允洽。
    檢察官猶認被告係犯殺人未遂罪名，指摘原判決未當，提起
    上訴，雖無理由，但原判決既有可議，尚難逕行維持，應由
    本院予以撤銷改判。爰審酌被告前已有犯罪科刑紀錄，素行
    不佳，對於執行公務之警員持槍射擊，縱其槍、彈尚乏確證
    可認具有殺傷力，然其行徑無異嚴重挑戰公權力，且於不明
    就裡之警員心理，造成莫大威嚇作用，危害不輕，犯罪後又
    多所狡展，態度非良，暨其犯罪動機、目的、智識程度與生
    活狀況等一切情狀，量處如主文所示之刑，以示懲儆。被告
    犯罪時間雖在九十六年四月二十四日以前，但所犯之本罪，
    係中華民國九十六年罪犯減刑條例第三條第一項第十五款所
    列不予減刑之罪，附此敘明。
據上論斷，應依刑事訴訟法第三百六十九條第一項前段、第三百
六十四條、第三百條、第二百九十九條第一項前段，刑法第一百
三十五條第一項、第四十七條第一項，刑法施行法第一條之一，
判決如主文。
中    華    民    國    97    年    4     月    15    日
                  刑事第十九庭審判長法  官  黃金富
                                    法  官  魏新國
                                    法  官  洪昌宏
以上正本證明與原本無異。
如不服本判決，應於收受送達後十日內向本院提出上訴書狀，其
未敘述上訴之理由者並得於提起上訴後十日內向本院補提理由書
（均須按他造當事人之人數附繕本）。
                                    書記官  王韻雅
中    華    民    國    97    年    4     月    15    日
中華民國刑法第135條
（妨害公務執行及職務強制罪）
對於公務員依法執行職務時，施強暴脅迫者，處3年以下有期徒
刑、拘役或3百元以下罰金。
意圖使公務員執行一定之職務或妨害其依法執行一定之職務或使
公務員辭職，而施強暴脅迫者，亦同。
犯前二項之罪，因而致公務員於死者，處無期徒刑或7年以上有
期徒刑；致重傷者，處3年以上、10年以下有期徒刑。


司法院資訊處製作；財團法人民間司法改革基金會備份。
